【裁判字號】    88,易,177
【裁判日期】    890907
【裁判案由】    詐欺
【裁判全文】
臺灣新竹地方法院刑事判決                          八十八年度易字第一七七號
    公  訴  人  臺灣新竹地方法院檢察署檢察官
    被      告  乙○○
右列被告因詐欺案件，經檢察官提起公訴（八十七年度偵字第四一七一號），本院判
決如左：
    主  文
乙○○意圖為自己不法之所有，以詐術使人將本人之物交付，處有期徒刑伍月。緩刑
參年。
    事  實
一、乙○○明知其在高雄縣並無工地要開工，竟意圖為自己不法之所有，於民國八十
    六年一月間，在新竹縣某處餐廳，向甲○○佯稱：其在高雄縣大社鄉某處有工地
    要開工，邀甲○○出資一百萬元共同投資興建，待資金到齊時就可以開工云云，
    致甲○○陷於錯誤而如數交付一百萬元予乙○○。惟甲○○於交付一百萬元後，
    多次催促甲○○提出相關興建計劃資料及訂定合夥興建契約，乙○○均借詞拖延
    ，迄八十六年五、六月間甲○○南下高雄向乙○○催討一百萬元之投資款時，乙
    ○○乃在甲○○之催討下，不得已，交付已於八十六年五月六日列為拒絕往來之
    支票一紙（發票人：曹震昌、發票日：八十六年六月十日、付款人：高雄市第五
    信用合作社、支票號碼：ＴＣ0000000號、面額：一百萬元）予甲○○搪
    塞，經甲○○提示退票後，乙○○復在甲○○之催討下，向不詳姓名之人以四千
    一百元之代價購得無法兌現之支票一紙（發票人：陳海長、發票日：八十六年八
    月十日、付款人：臺灣土地銀行博愛分行、支票號碼：ＤＷ0000000號、
    面額：一百萬元、已於八十六年七月二十五日列為拒絕往來）交予甲○○，換回
    前開退票之支票，以資搪塞，惟屆期仍不獲兌現，乙○○旋即避不見面，甲○○
    始知受騙。
二、案經甲○○訴請台灣新竹地方法院檢察署檢察官偵查起訴。
    理  由
一、訊據被告乙○○固坦承於右揭時地向告訴人甲○○以合夥興建透天庴為由，而向
    告訴人收受一百萬元，惟否認有詐欺之犯行，辯稱：伊確實有帶告訴人去新埔看
    過工地，後來因為產權有問題伊就把一百萬錢退給告訴人，之後因為伊另外有高
    雄大社工地要開工，所以伊才又找告訴人合夥，當時也把資料傳真給告訴人，後
    來告訴人跟他太太有到高雄來，伊要帶他們去看工地，他們說不用交給伊全權處
    理，事後這一百萬其中因為動工有花了一些錢，後來依比例伊有還了他一部分云
    云。然查，被告如何施詐，並簽發支票及交付未能兌現支票搪塞，嗣即拒不付款
    ，避不見面等情，已據告訴人甲○○迭於偵審中指訴綦詳，並有支票及退票理由
    單各二紙附卷可稽。而被告雖以其在高雄確有工地要開工，後因資金募集不夠，
    計劃才失敗為辯，惟其於歷次偵審中均僅空言有興建計劃，迄本院辯論終結時，
    始終未能提出相關之興建計劃供本院審酌；況依被告所述：本件本想集資一千萬
    元云云（見本院八十八年三月二十五日訊問筆錄），而一千萬元並非小筆資金，
    如被告確已著手募集，則被告究要如何募集？與何人共同募集？募集後之資金如
    何應用？等問題，自當有所計劃，參以，被告所稱本件係欲集資興建房屋，自非
    一人所可完成，且興建房屋亦非一蹴可機，尚須擬定興建計劃後，經整地、申請
    建造等一定之程序，因此，如確有興建計劃，相關之人員及資料自不難提出而得
    供本院查證，但被告卻僅謂資料遺失云云，而未提出任何之事證供本院審酌，顯
    見其所辯不實。佐以，被告事後既未將告訴人之一百萬元退還，復於告訴人催討
    時，先交付以其為發票人已拒絕往來之支票予告訴人，後又以四千一百元之代價
    向不詳人士購得無法兌現之支票予告訴人等情，已據被告供明在卷，復有上開支
    票及退票理由單可參。綜上各情以觀，被告既無於高雄興建房屋之計劃，卻向告
    訴人佯稱欲邀其投資興建房屋，其後復以無法兌現之支票以資搪塞，則被告有詐
    欺之犯意甚明，是被告前開所辯，顯係事後圖飾卸責之詞，委不足採。至被告辯
    稱：伊確實有帶告訴人去新埔看過工地，後來因為產權有問題伊就把一百萬錢退
    給告訴人等語，惟依被告之供述觀之，有關新埔之房屋興建，係其與告訴人之第
    一次合作計劃，時間為八十三年間，本件則為兩人之第二次合作計劃，時間不同
    ，相距約二、三年之久（見偵查卷第三十六頁背面、第三十七頁），是以，縱認
    被告於八十三年間於興建計劃失敗後，曾將告訴人之投資款退還一節為真，此亦
    無從作為本案被告有利之認定。從而，本件事證明確，被告犯行堪以認定，應依
    法論科。
二、核被告乙○○所為，係犯刑法第三百三十九條第一項之詐欺罪。爰審酌被告犯罪
    之動機、目的、手段，犯罪時所受之刺激及其品性、生活狀況、智識程度、犯罪
    所生之損害，及已與告訴人達成民事和解，償還大部分之款項（見卷附之和解書
    ）等一切情狀，量處如主文所示之刑，以示懲儆。末查被告未曾受有期刑以上刑
    之宣告，有臺灣高等法院被告全國前案紀錄表一紙在卷足憑，且被告事後已與告
    訴人達成民事和解，賠償大部分之款項，經此次罪刑之宣告後，當知所警惕，信
    無再犯之虞，本院因認對被告所宣告之刑，以暫不執行為適當，爰併諭知緩刑三
    年，以啟自新。
據上論斷，應依刑事訴訟法第二百九十九條第一項前段，刑法第三百三十九條第一項
、第七十四條第一款，罰金罰鍰提高標準條例第一條前段，判決如主文。
本案經檢察官林李嘉到庭執行職務。
中      華      民      國     八十九     年      九      月     七     日
                                 臺灣新竹地方法院刑事第二庭
                                     法  官  謝  永  昌
右正本證明與原本無異。
如不服本判決，應於判決送達後十日內向本院提出上訴狀( 應附繕本 )，上訴於
臺灣高等法院。
                                     書記官  陳  凰  榆
中      華      民      國     八十九     年     九      月     七     日
附論罪科刑法條：
刑法第三百三十九條第一項
意圖為自己或第三人不法之所有，以詐術使人將本人或第三人之物交付者，處五年以
下有期徒刑、拘役或科或併科一千元以下罰金。


司法院資訊處製作；財團法人民間司法改革基金會備份。
